【裁判字號】    99,台上,7366
【裁判日期】    991125
【裁判案由】    妨害自由
【裁判全文】
最高法院刑事判決            九十九年度台上字第七三六六號
上  訴  人  台灣高等法院台南分院檢察署檢察官  
被      告  洪全福
上列上訴人因被告妨害自由案件，不服台灣高等法院台南分院中
華民國九十八年七月十六日第二審判決（九十八年度上訴字第六
三五號，起訴案號：台灣台南地方法院檢察署九十八年度偵緝字
第一七二號），提起上訴，本院判決如下：
    主  文
上訴駁回。
    理  由
按刑事訴訟法第三百七十七條規定：上訴於第三審法院，非以判
決違背法令為理由，不得為之；是提起第三審上訴，應以原判決
違背法令為理由，係屬法定要件。且必須依據卷內資料為具體之
指摘，並足據以辨認原判決已具備違背法令之形式，始屬相當。
又依刑事訴訟法第三百五十條、第三百六十一條、第三百六十二
條、第三百六十七條規定，不服地方法院之第一審判決而上訴者
，須提出上訴書狀，並應敘述具體理由，為上訴必備之程式。倘
所提出之書狀未敘述上訴理由，或僅曾以言詞陳述上訴理由者，
均應於上訴期間屆滿後二十日內補提理由書於第一審法院。第一
審法院經形式審查，認逾期未補提上訴理由者，應定期間先命補
正；逾期未補正者，為上訴不合法律上之程式，應以裁定駁回。
又雖已提出上訴理由，但所提非屬具體理由者，則由第二審法院
以上訴不合法律上之程式，判決駁回之。而所謂具體理由，必係
依據卷內資料或提出新事證，指摘或表明第一審判決有何採證認
事、用法或量刑等足以影響判決本旨之不當或違法，而構成應予
撤銷之具體事由，始足當之。若僅空泛指摘原判決認事用法不當
或量刑過重、過輕，而未依上述意旨舉出具體事由；或形式上雖
已指出具體事由，但該事由縱係屬實，亦顯然不足以認為原判決
有何不當或違法者，皆難謂係具體理由，俾與第二審上訴制度旨
在請求第二審法院撤銷、變更第一審不當或違法之判決，以實現
個案救濟之立法目的相契合，並節制濫行上訴。本件原判決以檢
察官不服第一審論以被告洪全福犯強制罪（累犯），處有期徒刑
六月之判決，而於民國九十八年五月十五日具狀向原法院提起第
二審上訴，並於同年月二十日提上訴補充理由書；惟其上訴理由
僅泛稱：被告脅迫之方式造成被害人身心無比傷害，惡性重大，
原審僅量處有期徒刑六月，實屬過輕云云。其上訴意旨並未依據
卷內資料或提出新事證指摘或表明第一審判決究竟有何採證認事
、用法或量刑等足以影響判決本旨之不當或違法，而構成應撤銷
之具體事由。原判決因認檢察官在第二審之上訴不合法定要件，
而依刑事訴訟法第三百六十七條前段規定予以駁回，並不經言詞
辯論為之，已詳敘其法律上之依據；從形式上觀察，並無違背法
令情形。按原判決既以檢察官在第二審之上訴不合法定要件，而
從程序上駁回其上訴，自無再為實體調查審認之餘地。檢察官上
訴意旨對原判決之論斷究有何違背法令情形，並未具體加以指摘
；仍執同前第二審上訴理由泛謂：第一審判決僅論以被告刑法第
三百零四條第一項之罪，量處有期徒刑六月，量刑顯然過輕。現
場既查扣被告持槍所擊發之彈頭及彈殼，則被告所持之槍械應具
有殺傷力。且本件起訴書係記載被告持槍阻止被害人曾香棋離去
時，曾擊發子彈一顆嚇阻曾香棋。可見被告未經許可持有槍砲、
子彈之事實，應在起訴之範圍內。第一審未就被告未經許可持有
槍砲、子彈之事實，予以論罪科刑，自有已受請求之事項，未予
判決之違法。第一審檢察官上訴意旨已指摘，原審自應就此部分
予以論罪科刑，惟原審未對此部分審理論罪，即駁回第一審檢察
官之上訴，其判決亦有已受請求之事項，未予判決之違法云云。
惟法院不得就未經起訴之犯罪審判，刑事訴訟法第二百六十八條
定有明文。犯罪事實是否已起訴，應以檢察官起訴書犯罪事實欄
記載為準，苟起訴書犯罪事實欄未記載之犯罪事實，不得認為已
起訴，除與起訴論罪部分有單純一罪或裁判上一罪之關係，為起
訴效力所及，應併予審判者外，未經起訴之犯罪事實不得予以審
判，否則，即有未受請求之事項予以判決之違法。依起訴書記載
內容觀之，固有略敘被告持槍阻止曾香棋離去時，曾擊發子彈一
顆嚇阻曾香棋乙節。然綜其文義為全盤觀察，此係就被告涉犯妨
害自由罪嫌而為論敘，且已明確記載被告所持有之黑色手槍一枝
未經扣案，有無殺傷力不明，起訴書證據清單上所列內政部警政
署刑事警察局槍彈鑑定書之待證事實，亦僅書明「被告曾持槍敲
破告訴人自用小客車車窗，並擊發子彈一顆」之事實，未敘及上
開槍彈有殺傷力之憑據，起訴書亦僅以刑法第三百零二條第一項
指訴被告涉犯剝奪行動自由罪嫌（後於一審審理時檢察官當庭更
正為刑法第三百零四條之以強暴妨害人行使權利罪，見一審判決
第二頁第六行），未提及有觸犯槍砲彈藥刀械管制條例何條文之
罪，原判決既認定被告被訴強制罪成立犯罪，則上開部分縱涉犯
其他罪嫌，亦與起訴論罪部分無單純一罪或裁判上一罪之關係，
要非起訴效力所及，法院無從併予審判。第一審判決依據不告不
理原則而就被告是否另涉犯未經許可持有槍砲、子彈部分未予審
理，難認有何已受請求之事項未予判決之違背法令。況上開事項
已屬實體事實之爭執，自不足據以辨認原判決已具備違背法令之
形式。揆之首揭說明，檢察官之上訴為違背法律上之程式，應予
駁回。
據上論結，應依刑事訴訟法第三百九十五條前段，判決如主文。
中    華    民    國  九十九  年   十一   月  二十五  日
                      最高法院刑事第七庭
                          審判長法官  洪  文  章  
                                法官  王  居  財  
                                法官  郭  毓  洲  
                                法官  黃  梅  月  
                                法官  沈  揚  仁  
本件正本證明與原本無異
                                      書  記  官  
中    華    民    國  九十九  年   十一   月   三十   日
                                                      K

司法院資訊處製作；財團法人民間司法改革基金會備份。
